【裁判字號】    98,苗小,326
【裁判日期】    980618
【裁判案由】    侵權行為損害賠償
【裁判全文】
臺灣苗栗地方法院民事小額判決         98年度苗小字第326號
原      告  華南產物保險股份有限公司
法定代理人  甲○○
訴訟代理人  乙○○
被      告  丙○○
上列當事人間請求侵權行為損害賠償事件，本院於民國98年6 月
11日言詞辯論終結，判決如下：
    主  文
被告應給付原告新臺幣伍萬陸仟柒佰拾伍元，及自民國九十八
年五月二十六日起至清償日止，按週年利率百分之五計算之利息
。
訴訟費用新臺幣壹仟元由被告負擔。
本判決得假執行。
    事實及理由
一、原告起訴主張：
（一）被告於民國96年10月29日10時15分許，無照騎乘由原告承
      保之車號5CP －538 號輕型機車，行經苗栗縣公館鄉興東
      村苗25線與苗26-1線路口時，因行經路口未減速行駛而與
      訴外人楊秀滿騎乘之車號JS7-375 號重型機車發生交通事
      故，造成訴外人楊秀滿受有傷害，案經報請苗栗縣警察局
      苗栗分局鶴岡派出所處理。訴外人楊秀滿因上開事故受有
      傷害，原告依強制汽車責任保險法規定賠付楊秀滿醫療費
      用計新臺幣（下同）56,735元。又被告係無照駕駛之行為
      ，原告依前開法律第29條第1 項第5 款之規定，保險人賠
      付後得在給付金額範圍內，代位行使請求權人對保險人之
      請求權，是原告於賠付上揭賠款後，依法取得向被告求償
      之權利。為此提起本件訴訟，請求被告給付原告56,735元
      ，及自起訴狀繕本送達被告之翌日起至清償日止，按年息
      百分之5 計算之利息。
（二）對被告抗辯所為之陳述：和解書上已記載和解金額不包含
      法定強制責任險。
二、被告則以：被告提出和訴外人楊秀滿簽署之和解書，並表示
    訴外人楊秀滿要求賠償醫療費，車損修理費，且被告並沒有
    被告知有關華南保險之事。另被告已給付訴外人楊秀滿車損
    及醫療看護費用共7,100 元，當時不知和解書上有記載和解
    金額不包含強制責任險等語。並聲明：駁回原告之訴。
三、原告主張上開事實，業據其提出與所述相符之苗栗縣警察局
    交通事故當事人登記聯單、弘大醫院診斷證明書、強制汽車
    責任保險理賠計算書等件（見卷第4 頁至第9 頁）為證，且
    為被告所不爭執，自堪信原告之主張為真實。被告對於原告
    主張被告過失不法侵害楊秀滿造成損害，以及對於原告所提
    出損害賠償之金額、計算方式及內容，均不爭執，而僅辯稱
    ：其前此業與楊秀滿達成和解，並給付楊秀滿7,100 元加以
    賠償等語，然一般車輛投保汽車責任強制險，係屬眾所周知
    之事實，且雙方和解書（見卷第21頁）第一項已載明，被告
    對訴外人之賠償，不包含法定之強制保險給付，故被告於上
    開和解書之金額外，尚需支付原告本件損害賠償之金額，被
    告之抗辯，委不足採。
四、按因故意或過失，不法侵害他人之權利者，負損害賠償責任
    。汽車、機車或其他非依軌道行駛之動力車輛，在使用中加
    損害於他人者，駕駛人應賠償因此所生之損害，民法第184
    條第1 項前段及第191 條之2 前段分別定有明文。查本件係
    被告於前揭時地，駕駛系爭車輛，因行經路口未減速行駛，
    而與訴外人楊秀滿發生交通事故，致訴外人楊秀滿受有受損
    害，則其侵權行為與原告受傷之結果顯具有相當因果關係，
    自應負侵權行為損害賠償之責。
五、次按「被保險人有下列情事之一，致被保險汽車發生汽車交
    通事故者，保險人仍應依本法規定負保險給付之責。但得在
    給付金額範圍內，代位行使請求權人對被保險人之請求權：
    五、違反道路交通管理處罰條例第21條或第21條之1 規定而
    駕車」，強制險法第29條第1 項第5 款定有明文。又未領有
    駕駛執照駕駛小型車或機器腳踏車者，處6,000 元以上12,0
    00元以下罰鍰，並當場禁止其駕駛，為道路交通管理處罰條
    例第21條第1 項第1 款所明定。查原告為系爭機車之強制險
    契約保險人，且其已支付訴外人楊秀滿56,735元，另被告係
    無照駕駛，違反道路交通管理處罰條例第21條規定，則原告
    依強制險法第29條第1 項第5 款規定，就其賠付金額之範圍
    內，代位行使請求權人對被告之請求權，並無不合。
六、從而，原告依侵權行為及保險代位之法律關係，訴請被告給
    付56,735元，及自起訴狀繕本送達翌日即98年5 月26日起至
    清償日止，按年息百分之5 計算之法定遲延利息，於法自屬
    有據，應予准許。
七、本件係訴訟標的金額在100,000 元以下之民事小額訴訟，是
    本院為被告敗訴判決部分，應依民事訴訟法第436 條之20規
    定，依職權宣告假執行。
八、訴訟費用負擔之依據：民事訴訟法第78條。
中    華    民    國    98    年    6     月    18    日
                  苗栗簡易庭法  官  伍偉華
以上正本係照原本作成。
如不服本判決，應於判決送達後20日內，以判決違背法令為理由
，向本院提出上訴狀並表明上訴理由，及須按他造當事人之人數
附繕本。上訴理由應表明：
  一、原判決所違背之法令及其具體內容。
  二、依訴訟資料可認為原判決有違背法令之具體事實。
如未表明上訴理由者，應於上訴後20日內向本院提出上訴理由。
當事人如對本件訴訟內容有所疑義，得聲請閱卷。
                            書記官  黎東成
中    華    民    國    98    年    6     月    18    日


司法院資訊處製作；財團法人民間司法改革基金會備份。
